最高法院刑事判決　　　　　　　　　　　　　　　八十七年度台上字第四○三七號
　　上　訴　人　乙○○
　　　　　　　　甲○○
右上訴人等因違反麻醉藥品管理條例案件，不服台灣高等法院高雄分院中華民國八十
六年三月二十七日第二審判決（八十五年度上訴字第二三○五號，起訴案號：台灣高
雄地方法院檢察署八十五年度偵字第二五九一號），提起上訴，本院判決如左：
    主  文
原判決撤銷，發回台灣高等法院高雄分院。
    理  由
本件原判決認定上訴人乙○○、甲○○二人共同基於意圖營利之概括犯意，自民國八
十四年八月間某日起至八十五年一月上旬某日止，連續七、八次，藉呼叫器（乙○○
呼叫器號碼000000000號、甲○○呼叫器號碼000000000號）為聯
絡工具，在高雄市○○區○○路三八九巷十二之二號盧天鵬住處樓下，以每次新台幣
（下同）二千元至一萬元不等之代價，販賣安非他命予盧天鵬非法吸用，經警於八十
五年一月二十一日下午四時許，在上開住址查獲盧天鵬及其女友江素貞二人，並依盧
天鵬之供述，循線於是日晚上十時許、十一時許，分別查獲上訴人乙○○、甲○○，
並分別扣得渠等供非法販賣安非他命所用之呼叫器各一個等情。因而撤銷第一審該部
分不當之判決（原判決誤載為第一審判決全部撤銷），改判仍論處上訴人等共同連續
非法販賣化學合成麻醉藥品罪刑（上訴人乙○○為累犯），固非無見。
惟查(一)有罪判決書之事實一欄，為判斷其適用法令當否之準據，法院應將依職權認定
與論罪科刑有關之事實，翔實記載，然後於理由內逐一說明其憑以認定之證據，並使
事實認定與理由說明，互相適合，方為合法。倘若事實認定與理由說明，不相一致，
或事實與理由欄內之記載，前後齟齬，按諸刑事訴訟法第三百七十九條第十四款後段
規定，均屬判決理由矛盾之當然違背法令。本件原判決事實記載上訴人等藉各人之呼
叫器為聯絡工具，販賣安非他命等情，惟於理由欄引用同案被告盧天鵬之證述，謂與
上訴人甲○○以電話聯絡購買安非他命；上訴人甲○○則謂以乙○○家之電話（○七
）0000000，或他的呼叫器000000000號聯絡取得安非他命。事實認
定與理由說明，不相一致，已有判決理由矛盾之違背法令。(二)按證據之證明力，固屬
於法院判斷之自由，惟證據之本身如有瑕疵，則在此瑕疵未能究明以前，遽採為有罪
之根據，即難謂為適法。原判決理由以上訴人甲○○及同案被告盧天鵬、江素貞之供
述，認定上訴人甲○○為乙○○轉手買賣之方式而共同販賣安非他命，惟據盧天鵬供
稱「我向上訴人甲○○購買安非他命時，還有我同居女友江素貞在場」（見警局卷第
八頁），江素貞並承認「有時他（指盧天鵬）忙，就通知我向綽號『史奴比』（指甲
○○）聯絡購買毒品（按應係安非他命之誤載）」（見同上卷第十頁），事實如果無
訛，江素貞對於向上訴人甲○○購買安非他命之情節相當知悉，何以江素貞一直未提
及上訴人甲○○所出售之安非他命係替上訴人乙○○轉手買賣而來？又何以盧天鵬不
認識上訴人乙○○，於警局訊問時即知綽號「阿嘉」者即為上訴人乙○○其人？何以
盧天鵬於原審供稱「乙○○從未與甲○○一起到我家，警訊筆錄是我亂說的，甲○○
並沒有告訴我安非他命的來源」（見原審卷第七十三頁背面）？其等所供已有瑕疵，
原審在此瑕疵未能究明以前，遽採為有罪之根據，即難謂為適法。以上或為上訴意旨
所指摘，或為本院得依職權調查之事項，應認原判決有發回更審之原因。又安非他命
已改列為毒品危害防制條例規定之第二級毒品，其犯有非法販賣者，同條例又有處罰
規定，案經發回，應一併注意比較適用。
據上論結，應依刑事訴訟法第三百九十七條、第四百零一條，判決如主文。
中      華      民      國    八十七    年     十一     月    二十六    日
                              最高法院刑事第四庭
                                  審判長法官  陳  錫  奎
                                        法官  王  德  雲
                                        法官  洪  清  江
                                        法官  吳  昆  仁
                                        法官  李  伯  道
      右正本證明與原本無異
                                              書  記  官
中      華      民      國    八十七    年     十二     月      二      日
